臺灣屏東地方法院刑事判決　　　　　　　 96年度訴字第756號
公　訴　人　臺灣屏東地方法院檢察署檢察官
被　　　告　甲○○
指定辯護人　本院公設辯護人　丙○○
上列被告因違反槍砲彈藥刀械管制條例案件，經檢察官提起公訴
（96年度偵字第3002號），本院判決如下：
    主  文
甲○○未經許可，持有空氣槍，處有期徒刑壹年捌月，併科罰金
新臺幣伍萬元，罰金如易服勞役，以新台幣壹仟元折算壹日，扣
案之空氣槍壹枝（槍枝管制編號：0000000000號）、空氣鋼瓶貳
罐、鋼珠壹罐，均沒收之；又未具保育類野生動物族群量逾越環
境容許量之條件，使用禁止之方式，獵捕保育類野生動物，處有
期徒刑捌月，減為有期徒刑肆月，扣案之雀鷹屍體拾貳隻沒收。
應執行有期徒刑壹年拾月，併科罰金新臺幣伍萬元，罰金如易服
勞役，以新台幣壹仟元折算壹日，緩刑伍年，扣案之空氣槍壹枝
（槍枝管制編號：0000000000號）、空氣鋼瓶貳罐、鋼珠壹罐及
雀鷹屍體拾貳隻，均沒收之。
其餘被訴部分無罪。
    事  實
一、田家在明知未經許可，不得寄藏、持有具有殺傷力之空氣槍
    ，且雀鷹（學名Accipiter nisus） 係經行政院農業委員會
    公告製作名錄，列為珍貴稀有之保育類野生動物，且均為臺
    灣特有種，其族群量亦未逾越環境容許量，非經主管機關許
    可，不得予以獵捕，竟於民國95年10月間某日，為供打獵之
    用，在其上開住處內，受其1 名真實姓名年籍不詳、綽號「
    阿福仔」之友人（於96年初死亡）之委託，代為保管「阿福
    仔」所交付具有殺傷力之空氣槍1 支（槍枝管制編號：0000
    000000號）及可供該空氣槍製造動力發射使用之空氣鋼瓶2
    罐、鋼珠1 罐，而藏置於其上開住處內；嗣於96年4 月中旬
    某日，為供己食用，在屏東縣琉球鄉琉球島之山上，以使用
    獵槍以外之前開空氣槍射擊獵殺之方式，獵捕雀鷹12隻。嗣
    於96年5 月3 日下午1 時55分許，為警持搜索票在甲○○上
    開住處執行搜索，當場查扣空氣槍1 枝（槍枝管制編號：00
    00000000號）、空氣鋼瓶2 罐、鋼珠1 罐及雀鷹屍體12隻，
    始查知上情。
二、案經屏東縣警察局東港分局報告臺灣屏東地方法院檢察署檢
    察官偵查起訴。
    理  由
壹、有罪部分
一、證據能力部分：
(一)、本件卷存內政部警政署刑事警察局96年6 月13日刑鑑字第
    0960072866號槍彈鑑定書，係被告以外之人於審判外之書面
    陳述，依刑事訴訟法第159 條第1 項之規定，屬於傳聞證據
    。然按刑事訴訟法第198 條、第208 條之規定，所謂鑑定乃
    指於刑事訴訟程序中為取得證據資料而由檢察官或法官指定
    具有特別知識經驗之鑑定人、學校、機關或團體，就特定之
    事物，以其專業知識加以分析、實驗而作判斷，以為偵查或
    審判之參考。故不論鑑定人或鑑定機關、學校、團體，均應
    由檢察官或法官視具體個案之需要而為選任，始符合刑事訴
    訟法第198 條、第208 條之規範本旨，否則所為鑑定，仍屬
    於傳聞證據。但對於司法警察機關於調查中之案件，或有量
    大或急迫之情形，為因應實務之現實需求，認為當然有鑑定
    之必要者，基於檢察一體原則，得由該管檢察長對於轄區內
    之案件，以事前概括選任鑑定人或囑託鑑定機關（團體）之
    方式，俾便轄區內之司法警察官、司法警察對於調查中之此
    類案件，得即時送請事前已選任之鑑定人或囑託之鑑定機關
    （團體）實施鑑定，有法務部92年9 月1 日法檢字第092003
    50 83 號函可按。而臺灣高等法院檢察署檢察長概括選任內
    政部警政署刑事警察局為「槍砲彈藥鑑定」之鑑定機關，有
    臺灣高等法院檢察署檢察長概括選任鑑定機關名冊可按。本
    件卷存上開槍彈鑑定書1 紙，係司法警察（官）於案件未移
    送檢察官偵辦前之調查犯罪階段，依據檢察長之概括授權，
    先行將槍彈等證物送請檢察機關預先核定之專責鑑定機關（
    團體）所實施之鑑定，是其等出具之書面鑑定報告應屬刑事
    訴訟法第208 條準用第206 條第1 項所稱之書面報告，依刑
    事訴訟法第159 條第1 項之立法理由，為該條項所指例外之
    規定，應有證據能力。
(二)、按傳聞法則之重要理論依據，在於傳聞證據未經當事人之反
    對詰問予以核實，乃予排斥，惟若當事人已放棄對原供述人
    之反對詰問權，於法院審判時表明同意該等傳聞證據可作為
    證據，基於證據資料愈豐富，愈有助於真實發現之理念，並
    貫徹刑事訴訟法修法加重當事人進行主義之精神，確認當事
    人對於證據能力有處分權之制度，傳聞證據經當事人同意作
    為證據，法院認為適當者，亦得為證據；另當事人於調查證
    據時，對於傳聞證據表示「沒有意見」、「對於證據調查無
    意見」，而未於言詞辯論終結前聲明異議，應視為已有將該
    等傳聞證據採為證據之同意，此刑事訴訟法第159 條之5 定
    有明文。查本判決所採用之下列屬於傳聞證據之證據，經審
    判長提示並告以要旨後，檢察官、被告及其選任辯護人均知
    該證據為審判外之言詞陳述及書面證據，原無證據能力，惟
    未於言詞辯論終結前表示異議，本院審酌上開證據作成之過
    程並無不適當之情形，又對於被告涉案之事實具有相當之關
    聯性，依刑事訴訟法第159 條之5 規定具有證據能力。
二、上揭犯罪事實，業據被告坦承不諱，並有行政院農業委員會
    96年6 月21日農授林務字第0960133086號函及96年7 月5 日
    農授林務字第0960136415號函及所附該會公告之保育類野生
    動物名錄、扣押筆錄、扣押物品目錄表各1 份及相片等在卷
    可考，並有上開空氣槍（槍枝管制編號：0000000000號）、
    空氣鋼瓶2 罐、鋼珠1 罐及雀鷹屍體12隻扣案可資佐證。而
    上開空氣槍，係以外接高壓鋼瓶內氣體為發射動力，經鑑定
    測試結果，其發射彈丸單位面積動能為48.3焦耳/ 平方公分
    ，具有殺傷力，而扣案之鋼珠1 罐為金屬彈丸，瓦斯鋼瓶2
    罐係高壓鋼瓶等情，有內政部警政署刑事警察局96年6 月13
    日刑鑑字第0960072866號槍彈鑑定書1 紙附卷可稽，上開空
    氣槍確具有殺傷力無疑，被告之自白與事實相符，堪可採信
    。本件事證明確，應予依法論科。
三、查雀鷹（學名Accipiternisus）業經中央主管機關行政院農
    業委員會以91年4 月24日（91）農林字第910030783 號公告
    ，列入保育類珍貴稀有野生動物，且其族群量未逾越環境容
    許量，有行政院農業委員會96年7 月5 日農授林務字第
    0960136415號函及所附保育類野生動物名錄1 份存卷可證（
    見偵卷第34頁）。是核被告前開所為，係犯同條例第8 條第
    4 項之未經許可持有空氣槍罪，及違反野生動物保育法第18
    條第1 項第1 款、第19條第1 項第5 款規定，應依同法第41
    條第1 項之罪論處。又被告所犯上開2 罪，犯意個別，行為
    互殊，應予分論併罰。再據被告所供，其持有上開空氣槍之
    動機，僅為獵捕鳥類之用，並未以之為其他犯罪之用，且無
    證據可證其另有供不當使用之動機，惡性非大，犯罪情節亦
    屬輕微，然其所犯之未經許可持有空氣槍罪部分，法定本刑
    為3 年以上10年以下有期徒刑，併科新臺幣700 萬元以下罰
    金，與其犯罪情節相較，實屬情輕法重，顯堪憫恕，縱處以
    法定最低刑度，猶嫌過重，爰並依刑法第59條之規定，減輕
    其刑。本院審酌被告非法持有空氣槍之目的僅供打獵之用，
    未供其他犯罪使用，惡性不大，且所獵得之保育類動物數量
    不多，造成之危害尚屬輕微，犯後坦承犯行，頗有悔意，又
    無前科（參見卷附臺灣高等法院被告前案紀錄表之記載）等
    一切情狀，分別量處如主文所示之刑，並就併科罰金部分諭
    知易服勞役之折算標準；又按中華民國九十六年罪犯減刑條
    例業經總統於96年7 月4 日公布，自同年7 月16日施行，本
    件被告違反野生動物保育法之犯罪時間係在96年4 月24日以
    前，且經核無該條例第3 條所列不予減刑之情形，是就此罪
    應依中華民國九十六年罪犯減刑條例第2 條第3 款規定，減
    其宣告刑刑期2 分之1 ，再與違反槍砲彈藥刀械管制條例罪
    所處之刑合併定其應執行之刑，並就併科罰金部分諭知易服
    勞役之折算標準。至本件扣案之空氣槍1 支（槍枝管制編號
    ：0000000000號），具有殺傷力，業如前述，係違禁物，應
    依刑法第38條第1 項第1 款規定宣告沒收，又扣案之空氣鋼
    瓶2 罐、鋼珠1 罐，均為被告所有且分別提供及欲供扣案之
    空氣槍製造動力發射使用之物，此有前開槍彈鑑定書可憑，
    爰併依刑法第38條第1 項第2 款規定宣告沒收，另扣案之保
    育類野生動物雀鷹屍體12隻，應依野生動物保護法第52條第
    1 項規定宣告沒收。又被告前未曾受有期徒刑以上刑之宣告
    ，有台灣高等法院被告前案紀錄表在卷可按，其因一時失慮
    ，偶罹刑典，並已坦認犯行，深具悔意，經此偵審程序及刑
    之宣告後，應知警惕，信無再犯之虞，本院認前開所宣告之
    刑，以暫不執行為適當，爰併予宣告緩刑5 年，以啟自新。
貳、無罪部分：
一、公訴意旨另以：被告甲○○明知未經許可不得持有魚槍，竟
    於民國86年間，在其位於屏東縣琉球鄉○○村○○路174 號
    之住處內，製造具有殺傷力之魚槍1 枝而持有之（槍枝管制
    編號：0000000000號，製造魚槍部分，追訴權已逾時效期間
    而消滅），因認被告涉犯槍砲彈藥刀械管制條例第8 條第1
    項之未經許可持有魚槍罪。
二、按不能證明被告犯罪或其行為不罰者，應諭知無罪之判決，
    刑事訴訟法第301 條第1 項定有明文，次按犯罪事實應依證
    據認定之，無證據不得認定犯罪事實，刑事訴訟法第154 條
    第2 項亦定有明文。而事實之認定，應憑證據，如未能發現
    相當證據，或證據不足以證明，自不能以推測或擬制之方法
    ，以為裁判基礎；且認定不利於被告之事實，須依積極證據
    ，苟積極證據不足為不利於被告事實認定時，即應為有利於
    被告之認定，更不必有何有利之證據（最高法院40年台上字
    第86號、30年上字第816 號判例要旨參照）。
三、公訴意旨認被告涉犯此部分犯行，無非係以被告之自白、前
    開內政部警政署刑事警察局鑑定書及扣案之魚槍1 枝為據。
    惟按槍砲彈藥刀械管制條例業於94年1 月26日修正公布，同
    條例第20條第1 項規定：「原住民未經許可，製造、運輸或
    持有自製之獵槍，或漁民未經許可製造、運輸或持有自製之
    魚槍，供生活工具之用者，處新台幣2 千元以上2 萬元以下
    之罰鍰，本條例有關刑罰之規定，不適用之。」，而該條之
    立法說明載明：「刪除『減輕或免除其刑』幾字，給予除罪
    化．．．因為既然屬於供作生活上及文化上工具之用，而無
    據為犯罪工具的意圖．．．已落實憲法增修條文及符合本條
    例多元化主義的政策目標與規範意旨」，足見具有漁民身份
    者，倘製造或持有自製魚槍，供生活之用，僅得科處行政罰
    鍰，而無刑責問題。經查被告具有漁民身份，領有漁業手冊
    乙節，有附卷可憑（見本院卷第37頁），又據其所供，其製
    造扣案魚槍之時，已具有漁民身份，且其製造及持有扣案魚
    槍之目的與用途確係供捕魚之用（見本院卷第40頁），公訴
    人亦無法舉證證明其此部分供述有何不實之處，其供述尚非
    不得採信，是依前開說明，其此部分行為顯無法以刑罰相繩
    ，自應為無罪之諭知。
據上論斷，應依刑事訴訟法第299 條第1 項前段、第301 條第1
項，槍砲彈藥刀械管制條例第8 條第4 項，野生動物保育法第41
條第1 項第1 款、第3 款、第52條第1 項，刑法第11條、第59條
、第42條第2 項、第51條第5 款、第74條第1 項第1 款、第38條
第1 項第1 款、第2 款，中華民國九十六年罪犯減刑條例第2 條
第1 項第3 款、第7 條，判決如主文。
本案經檢察官乙○○到庭執行職務。
中　　華　　民　　國　　96　　年　　10　　月　　18　　日
                  刑事第五庭  審判長  法  官  石家禎
                                      法  官  林家聖
                                      法  官  陳秀慧
以上正本證明與原本無異。
如不服本判決應於收受本判決送達後十日內向本院提出上訴書狀
，其未敘述上訴理由者，並得於提起上訴後十日內向本院補提理
由書狀（均須按他造當事人之人數附繕本）「切勿逕送上級法院
」。
中　　華　　民　　國　　96　　年　　10　　月　　18　　日
                                      書記官  溫訓暖
附錄本判決論罪科刑法條：
槍砲彈藥刀械管制條例第8 條第4 項
未經許可，持有、寄藏或意圖販賣而陳列第1 項所列槍枝者，處
3 年以上10年以下有期徒刑，併科新臺幣700 萬元以下罰金。
野生動物保育法第41條第1 項
有下列情形之一，處六月以上五年以下有期徒刑，得併科新臺幣
20萬元以上100 萬元以下罰金：
一、未具第18條第1 項第1 款之條件，獵捕、宰殺保育類野生動
    物者。
二、違反第18條第1 項第2 款規定，未經中央主管機關許可，獵
    捕、宰殺保育類野生動物者。
三、違反第19條第1 項規定，使用禁止之方式，獵捕、宰殺保育
    類野生動物者。
